【裁判字號】    89,訴,694
【裁判日期】    900201
【裁判案由】    違反毒品危害防制條例
【裁判全文】
臺灣屏東地方法院刑事判決                          八十九年度訴字第六九四號
    公  訴  人  臺灣屏東地方法院檢察署檢察官
    被      告  甲○○
    指定辯護人  本院公設辯護人  丁○○
右列被告因違反毒品危害防制條例案件，經檢察官提起公訴（八十九年度偵字第五九
二九號），本院判決如左：
    主  文
甲○○無罪。
    理  由
一、公訴意旨略以：甲○○基於意圖營利之概括犯意，自民國（下同）八十七年十二
    月間某日起，以呼叫器0000000000號及行動電話000000000
    0號為連絡方式，連續以每小包（約零點一、二公克）第一級毒品海洛因新台幣
    （下同）一千元至二千元不等之代價販售毒品海洛因，最後一次於八十八年一月
    二十八日十二時四十分許，仍以二千元之代價出售予乙○○，在屏東縣潮州中洲
    路與南京路口等處，販賣予乙○○供丙○○施用；嗣於八十八年一月二十八下午
    三時三十分許，經警在屏東縣潮州鎮綠溪十二之三號前空地當場查獲，並扣得第
    一級毒品海洛因零點二公克、前開呼叫器、行動電話各一只及販賣毒品所得款項
    二千元（施用毒品部分另以八十八年偵字第八二八號及八十九年戒毒偵字第一０
    五號偵辦），因認甲○○涉有販賣第一級毒品罪。
二、按犯罪事實應依證據認定之，無證據不得推定其犯罪事實，刑事訴訟法第一百五
    十四條定有明文。再者，認定不利於被告之事實，須依積極證據，茍積極證據不
    足為被告不利事實之認定時，即應為有利於被告之認定，更不必有何有利之證據
    ；又，認定犯罪事實所憑之證據，雖不以直接證據為限，間接證據亦包括在內；
    然而無論為直接證據或間接證據，其為訴訟上之證明，須於通常一般人均不致有
    所懷疑，而得以確信其為真實之程度者，始得據為有罪之認定，此有最高法院三
    十年上字第八一六號、七十六年臺上字第四九八六號刑事判例可資參照。
三、本件公訴人認被告涉有販賣第一級毒品安非他命之犯行，無非以被告於警訊中坦
    承販賣毒品犯行，並扣得行動電話、呼叫器、毒品海洛因及現金二千元，被告又
    於偵查中自承曾轉讓毒品海洛因予乙○○等情，復對於其所持有現金二千元之來
    源無法明確交待等情為據。惟訊之被告則堅詞否認有公訴人所指之犯行，辯稱其
    從未販賣毒品，警訊筆錄所載並非其供述，亦未曾審閱警訊筆錄，而於偵訊中因
    其毒癮發作，故而已不知其曾為何陳述，至身上所扣得之現金二千元，則為其於
    案發前數日向其友人楊佳憲所借得，並非販毒所得等語。
四、按「訊問被告，應全程連續錄音，必要時，並應全程連續錄影。但有急迫情況且
    經記明筆錄者，不在此限。」、「筆錄內所載之被告陳述與錄音或錄影之內容不
    符者，除有前項但書情形外，其不符部分不得作為證據」刑事訴訟法第一百零一
    條第一項、第二項定有明文，究其立法意旨，即在於保障被告陳述之真實性與任
    意性，是若被告對於筆錄中所載內容之真實性與任意性有所爭執，復無錄音或錄
    影記錄可以佐證，則該份筆錄即不得作為認定被告有罪之依據，合先說明。經查
    ，本件被告之警訊雖載明被告自白其販賣毒品海洛因予乙○○之事實，然被告於
    偵查中則改稱僅曾轉讓海洛因與乙○○等人，嗣於於本院審理中又改稱其未曾未
    如是陳述，亦未曾於審閱警訊筆錄（見本院八十九年十二月二十一日審判筆錄）
    ，而證人即制作被告警訊筆錄之警員謝維堂亦當庭結證稱，被告制作警訊筆錄時
    ，並無錄音或錄影，是揆諸前開說明，被告前後之陳述既有如上之矛盾，其警訊
    筆錄之真實性與任意性又乏錄音記錄佐証，於被告爭執該份筆錄之真實性與任意
    性之情況下，自不得以其警訊筆錄作為被告犯罪之證據；次查，證人乙○○、丙○○雖於警訊中均曾指稱曾多次向被告購買海洛因，然其二人嗣於本院審理中均
    否認此情，均改稱未曾向被告購買海洛因，證人乙○○並稱，係因警員表示必須
    指認被告，始願代其向檢察官求情以獲得交保等語，而證人丙○○則改稱其未曾
    為如此陳述，且警員未曾讓其審閱筆錄內容，即要求其簽名，故其並不知警訊筆
    錄所載內容為何等語，是證人乙○○、丙○○先後於警訊及本院審理中之陳述既
    已矛盾，而證人即制作筆錄之警員林文政、蔣顯文亦均到庭結證稱，證人乙○○
    、丙○○之警訊筆錄均未有錄音可資佐證，是揆諸前述說明，證人乙○○、丙○○警訊筆錄之真實性與任意性即乏證明，即難遽為對被告不利之認定；再查，證
    人丙○○於警訊中雖然指稱曾向被告購買海洛因等情，然其於警訊中既稱曾向被
    告購買三次，但只有為警查獲之最後一次是與乙○○一同購買等語，又於本院審
    理中改稱，其原本不知案發當日乙○○已經買有毒品，係與乙○○見面後，始知
    乙○○已經購買毒品，始由其進入西藥房購買美娜水及注射針筒等物（見本院八
    十幾年十二月十九日訊問筆錄），是其前後所述，顯有矛盾，難以遽採；另查，
    警方雖於被告之身上查獲現金二千元，然被告自偵訊中起即辯稱該筆款項係其向
    他人所借得，並於本院審理中聲請傳訊證人楊佳憲以證明此節，經本院訊問證人
    楊佳憲後，其與被告對於該筆二千元現金借貸之時間、地點、原因、約定還款日
    期之陳述，均大致相同（按本案案發迄今已近二年，對於僅僅二千元之借款，本
    即難期待證人可以為完全詳實無誤之記憶），尚難認被告或證人對於此部分陳述
    有何不實之處，自難僅以此筆現款逕行推論被告之犯行；末查，雖於被告身上查
    獲毒品海洛因一小包，然被告亦自承其有施用海洛因之行為，且曾經觀察勒戒與
    強制戒治，此均有其觀察勒戒與強制戒治卷宗可憑，是其所稱該包海洛因係供其
    自己吸食所用，尚與常情無違，此外警方亦未曾查明被告是否尚持有其他夾鍊袋
    、磅秤、勺子等分裝工具，自難逕推論被告有何分裝販賣毒品之犯行。
五、是公訴人認定被告犯嫌所憑之證據，即未達通常一般人均不致有所懷疑，而得以
    確信其為真實之程度，此外復查無其他積極證據足認被告有何販賣毒品犯行，揆
    諸前揭法條及判例，自應為被告無罪之諭知。
六、至證人乙○○於本院審理中證稱曾與被告一同吸食毒品，並曾各自吸食對方所提
    供之毒品，而被告亦供承承曾與乙○○一同施用毒品，是渠等是否尚涉有轉讓毒
    品之犯行，則非本院所得審究，應由檢察官另行偵查，並此敘明。
據上論斷，應依刑事訴訟法第三百零一條第一項，判決如主文。
中      華      民      國    九十    年        二      月     一       日
                                臺灣屏東地方法院刑事第二庭
                                    法  官  莊鎮遠
右判決正本證明與原本無異。
對於本判決如有不服應於收受送達後十日內向本院提出上訴書狀上訴於台灣高等法院
高雄分院並按他造當事人之人數附具繕本。
                                    書記官  吳光璵
中      華      民      國     九十    年      二      月       一      日


司法院資訊處製作；財團法人民間司法改革基金會備份。
